臺灣高等法院高雄分院民事判決　　　　　100年度再易字第1號
再審原告　　莊乙真
訴訟代理人　黃正彥律師
再審被告　　陳思達
上列當事人間侵權行為損害賠償事件，再審原告對於民國98年11
月18日臺灣高雄地方法院98年度訴字第551 號及民國99年12月8
日本院99年度上易字第6 號確定判決提起再審之訴，本院判決如
下：
      主      文
再審之訴駁回。
再審訴訟費用由再審原告負擔。
      事實及理由
一、再審原告主張：伊於民國99年11月24日本院99年度上易字第
    6 號（下稱確定判決）言詞辯論期日當庭口頭聲請受命法官
    迴避，審判長諭知聲請迴避部分，另分案裁定，本案部分進
    行言詞辯論，並宣示辯論終結定99年12月8 日宣判，而聲請
    受命法官迴避部分，雖於99年11月30日經鈞院99年度聲字第
    45號裁定駁回，並諭知不得抗告，然依民事訴訟法第36條規
    定，聲請法官迴避經駁回者，聲請人得為抗告，如經准許，
    則不得聲明不服，故該裁定諭知不得抗告，顯係誤載，伊已
    依法提起抗告，該裁定尚未確定。本案訴訟既經聲請法官迴
    避，法院自應依民事訴訟法第37條規定停止訴訟程序，靜待
    迴避結果，再行處理。然承審法官竟仍逕行言詞辯論，並辯
    論終結宣判，故本案之法院組織顯不合法，自有再審事由。
    又伊涉嫌與林佳蓉通姦部分，業經刑事一、二審判決無罪確
    定，確定判決對此足以影響裁判之重要證物未予斟酌，自有
    再審理由。再審被告雖與林佳蓉於92年7 月28日在臺灣高雄
    地方法院公證結婚，但並未辦結婚登記，林佳蓉至義大醫院
    開刀時，身分證配偶欄空白，迄98年2 月13日離婚時，先辦
    結婚登記，同日辦理離婚登記，又95年8 月5 日林佳蓉因星
    光汽車旅館案，再審被告提出妨害家庭告訴時，同日警訊林
    佳蓉以被告身分供稱：再審原告一直以為我是單身，因為我
    身分證配偶欄沒有註記，之後於臺灣高雄地方法院檢察署95
    年度偵字第21938 號偵查中以證人身分亦為相同供述。若斟
    酌再審被告及林佳蓉戶籍謄本、林佳蓉95年8 月5 日警詢筆
    錄、臺灣高雄地方法院檢察署95年度偵字第21938 號偵查案
    卷等重要證物，即可證明伊不知林佳蓉與再審被告結婚之事
    。伊未曾與林佳蓉於星光汽車旅館及清境農場為性行為，林
    佳蓉於臺灣高雄地方法院96年度易字第1872號妨害婚姻案件
    ，97年2 月1 日準備程序中供稱：當天是與伊在星光汽車旅
    館車庫裡面車上討論論文，並未有性行為。且同日林佳蓉亦
    稱口交對象並非伊。再審被告於伊妻洪秀芬告訴林佳蓉與伊
    通姦妨害家庭刑事案件中作證林佳蓉未與伊通姦，林佳蓉因
    此獲判無罪確定，再審被告卻於本案指稱伊與林佳蓉有染，
    請求鉅額賠償，其就同一事實為相反之說法，足見其係偽證
    。林佳蓉於99年2 月11日鈞院協商準備程序中及99年10月15
    日準備程序時，具結後胡亂指摘伊之不是，而對於是否與伊
    發生性行為之重要事項竟「未答」或「不便回答」，亦不足
    為再審被告有利之證明。確定判決未審酌再審被告與林佳蓉
    前後不符甚至矛盾之供述，亦有違誤。又再審被告在96年度
    偵字第1287號檢察官偵查中證述：我從乘客座位的玻璃，看
    到被告（再審原告）正對我老婆上下其手，並且沒有穿褲子
    等語，惟再審被告在伊妻告訴林佳蓉妨害婚姻案件96年度易
    字第1872號，98年5 月2 日審理時，以證人身分應訊供稱無
    法確認，前後供述不一，且係偽證。原法院99年度審訴字第
    759 號洪秀芬請求林佳蓉損害賠償事件，林佳蓉亦稱並無通
    姦，高雄地檢署99年度偵字第1307號林佳蓉對再審原告提出
    妨害自由刑事告訴主張其與再審原告為普通朋友，從未有性
    關係。林佳蓉95年8 月12日信函及其與再審原告往來函件中
    英文譯本，林佳蓉自承與再審原告在大學時代即認識交往，
    畢業後純為醫病關係，伊告訴再審原告其與前夫彭先生已經
    離婚，目前單身，並秀身分證，又稱其與伊並無性關係，伊
    僅禮貌性回函，林佳蓉對伊有仰慕之意而已，並無通姦。以
    上確定判決就有關於足以影響判決之重要證物漏未斟酌及發
    現未經斟酌之證物或得使用該證物之再審事由。再審被告提
    出之相片，應由其證明拍攝日期，確定判決竟謂應由伊舉證
    ，亦有違舉證責任分配之原則。而林佳蓉不管以被告或證人
    身分，在民刑事案件均否認與伊通姦，詎確定判決卻擴大解
    釋，其於本案關鍵問題未回答，即解釋為有通姦之行為，顯
    有違當事人進行主義、違反闡明之範圍，採證亦違背證據法
    則。爰依民事訴訟法第496 條第1 項第3 款、第13款及第49
    7 條之規定提起再審之訴，聲明求為判決：(一)臺灣高雄地方
    法院98年度訴字第551 號及鈞院99年度上易字第6 號民事確
    定判決不利於再審原告部分廢棄；(二)上廢棄部分，再審被告
    在第一審之訴及第二審之附帶上訴均駁回。
二、再審被告則以：再審原告於95年6 月9 日已知林佳蓉是伊妻
    ，伊與刑事案件中出庭作證從未否認再審原告與林佳蓉有通
    姦，雖無法從口交照片中看到男子面貌，但從再審原告於96
    年2 月18日邀請林佳蓉翌日偕同去清境農場旅遊之錄音譯文
    ，及其等於96年2 月19日至2 月25日之春節假期相約至清境
    農場遊玩數日之照片，及伊於99年9 月間利用電腦放大功能
    發現於96年2 月25日下午2 ：50分拍攝之照片中，再審原告
    所穿褲子為黑色鬆緊褲，與同日下午6 ：14再審原告與林佳
    蓉於車內發生性行為時，所脫掉之黑色鬆緊褲為同一件，於
    所附光碟中更可清楚看出其等確有發生性行為之事實，再審
    原告雖於法庭內否認通姦，卻於庭外挑釁、恐嚇，本件所有
    證據皆已調查清楚，並無足以影響判決之重要證物漏未斟酌
    者，再審並無理由等語置辯。並聲明：再審原告之訴駁回。
三、按民事訴訟法第496 條第1 項第4 款所謂「依裁判應迴避之
    法官參與裁判」，係指業經法院以裁定命迴避之法官復參與
    裁判者而言。又所謂法院組織不合法，係指合議庭之案件不
    依照法定人數出席審判，或參與判決之法官未列席言詞辯論
    等而言（最高法院88年度台上字第2397號裁判）。法官被聲
    請迴避者，在該聲請事件終結前，應停止訴訟程序，民事訴
    訟法第37條第1 項前段固有明文；惟同條項但書亦有：「但
    其聲請因違背第33條第2 項，或第34條第1 項或第2 項之規
    定，或顯係意圖延滯訴訟而為者，不在此限。」之規定；而
    同法第33條第2 項、第34條第1 、2 項亦分別為：「當事人
    如已就該訴訟有所聲明或為陳述後，不得依前項第2 款聲請
    法官迴避。但迴避之原因發生在後或知悉在後者，不在此限
    。」之規定。經查，再審原告固於99年11月24日原確定判決
    言詞辯論期日，言詞聲請受命法官迴避，然經審判長諭知：
    「根據民事訴訟法第37條第1 項但書不停止訴訟程序」後，
    再審原告之訴訟代理人已就本案為聲明、及陳述而為言詞辯
    論，並經前訴訟程序定期於同年12月8 日下午4 時宣判，有
    原確定判決卷足稽。又該聲請法官迴避事件，經本院於99年
    11月30日以99年度聲字第45號裁定駁回，再審原告雖於同年
    12月9 日提起抗告，仍經以抗告不合法駁回確定，有本院99
    年度聲字第45號卷證可查。是原確定裁判之受命法官參與裁
    判並無違法可言，再審原告以其聲請迴避之法官參與審判並
    為判決而有判決法院組織不合法為由聲請再審，自無理由。
四、再審原告主張原確定判決「就足以影響於判決之重要證物漏
    未斟酌」及採證違背舉證責任分配及證據法則部分：
  (一)按民事訴訟法第496 條第1 項第13款所謂當事人發見未經斟
    酌之證物或得使用該證物，係指在前訴訟程序不知有該證物
    ，現始知之，或雖知有此而不能使用，現始得使用者而言（
    最高法院32年上字第1247號判例參照）。是當事人於前訴訟
    程序中已提出而未經斟酌之證物，並不包括在內，此與同法
    第497 條所定，就足影響於判決之重要證物，漏未斟酌者，
    僅限於不得上訴於第三審法院之事件，始得提起再審之訴對
    照觀之，灼然至明。又所謂判決違背成文法以外之法則，如
    論理法則、經驗法則、證據法則等，仍應認判決確定之事實
    違背法令。而所謂證據法則，係指法院調查證據認定事實所
    應遵守之法則而言。如無上述違背情事，且法院調查證據認
    定事實已於判決理由項下記載得心證之理由，即無違背法令
    。
  (二)再審原告雖主張其涉嫌與林佳蓉通姦部分，業經刑事一、二
    審判決無罪確定，如斟酌刑事通姦案卷及調取林佳蓉在義大
    醫院手術同意書，調查其上並無再審被告之簽名，並斟酌林
    佳蓉於臺灣高雄地方法院檢察署95年度偵字第21938 號偵查
    之筆錄、戶籍謄本及其否認通姦之證詞等，再審原告即可受
    有利之裁判，詎原確定判決片面採信再審被告前後矛盾之主
    張，及任意解釋林佳蓉之證詞為裁判之依據，漏未斟酌上開
    證物，顯有就足以影響判決之重要證物漏未斟酌及發現未經
    斟酌或得使用該證物，及違反舉證責任分配、證據法則之再
    審事由云云。惟按刑事訴訟程序及判決所為事實之認定，於
    獨立民事訴訟之裁判時本不受其拘束，原確定判決斟酌全辯
    論意旨及調查證據之結果，依自由心證為與刑事判決相異之
    認定，不得謂為違法。本件再審原告所主張之上開刑事通姦
    案、手術同意書、林佳蓉戶籍謄本及兩造間刑事妨害自由、
    再審原告前妻洪秀芬對林佳蓉提出通姦損害賠償事件等，業
    經兩造於原確定判決之前訴訟程序提出相關筆錄、判決進行
    攻防，並經前訴訟程序調卷審酌（原確定判決卷第89至91頁
    ），有影卷可稽，經原確定判決論述證據取捨之理由據為判
    決。足見再審原告所述前揭證物均係於前訴訟程序即已存在
    ，並經其提出使用攻防，核與前揭民事訴訟法第496 條第1
    項第13款及第497 條所定之要件不合。再審原告泛言原確定
    判決違反舉證責任分配原則及證據法則無非係就前程序確定
    判決取捨證據、認定事實之職權行使，任意指摘，自與民事
    訴訟法第496 條第1 項第13款及第497 條所謂就足以影響於
    判決之重要證物漏未斟酌之情形不符。原確定判決認定再審
    原告與林佳蓉先於95年8 月5 日凌晨同赴星光汽車旅館相姦
    ，復於96年2 月19日至同年月25日共赴南投縣清境農場旅遊
    ，期間同居一室，而無其他第三人陪同，並發生口交之性行
    為等節，要無違反舉證責任分配及證據法則之情形。是再審
    原告主張如斟酌刑事通姦案卷及調取林佳蓉在義大醫院手術
    同意書，再審原告可受有利裁判，原確定判決採信再審被告
    前後矛盾之主張，及任意解釋林佳蓉之證詞為裁判之依據，
    違反舉證責任分配及證據法則云云，核無足取。
五、綜上所述，再審原告主張確定判決有法院組織不合法、當事
    人發現未經斟酌之證物或得使用該證物者之民事訴訟法第49
    6 條第1 項第3 款、第13款及第497 條所定之再審事由，均
    無可採，再審原告執此提起本件再審之訴，顯無理由，爰不
    經言詞辯論逕行判決駁回之。
據上論結，本件再審之訴顯無理由，依民事訴訟法502 條、第78
條，判決如主文。
中    華    民    國  100     年    5     月    31    日
                            民事第六庭
                                審判長法官  許明進
                                法      官  李炫德
                                法      官  蘇姿月
以上正本證明與原本無異。
本判決不得上訴。
中    華    民    國  100     年    5     月    31    日
                                書  記  官  鄭翠芬